【裁判字號】    97,家抗,12
【裁判日期】    980206
【裁判案由】    遺產繼承
【裁判全文】
臺灣臺東地方法院民事裁定              97年度家抗字第12號
抗  告  人  乙○○
相  對  人  甲○○
上列抗告人因被繼承人甲○○遺產繼承事件，對於中華民國97年
7 月31日本院97年度聲繼字第16號所為裁定提起抗告，本院裁定
如下：
    主  文
抗告駁回。
抗告程序費用新臺幣壹仟元由抗告人負擔。
    理  由
一、抗告人於原審聲明意旨略以：被繼承人甲○○係於民國94年
    7 月10日死亡，其死亡後在臺灣地區留有遺產，抗告人為甲
    ○○之妹，對甲○○遺產有繼承權，爰依臺灣地區與大陸地
    區人民關係條例第66條規定，向本院為聲請繼承之意思表示
    等語。並提出甲○○戶籍謄本、親屬系統表及經財團法人海
    峽交流基金會驗證之大陸地區山東省陵縣公證處作成之親屬
    關係公證書、委託書、委託書公證書各1紙等件為證。
二、原審裁定意旨略以：被繼承人甲○○係14年3 月16日出生，
    於94年7 月10日死亡，生前設籍在臺東縣卑南鄉○○村○○鄰
    ○○路316巷45號，有戶籍謄本1份在卷可稽。本院就甲○○
    在大陸地區有無親屬乙節，依職權向行政院國軍退除役官兵
    輔導委員會太平榮譽國民之家查詢函調甲○○生前遺留之資
    料，該處於97年7 月15日以太家輔字第0970002506號函檢送
    被繼承人甲○○親筆所載之「行政院國軍退除役官兵輔導委
    員會太平榮家單身榮民親屬關係及權益交代表」，在該表之
    大陸親屬欄內，並無記載任何親屬。而國防部陸軍司令部函
    復本院之被繼承人甲○○之軍籍資料，除母李氏、兄張立禮
    之記載外，亦無抗告人之記載，此與抗告人提出之親屬系統
    表上記載被繼承人尚有大哥張立德（於西元1960年3 月22日
    死亡）、二哥張立廣（於西元1961年10月18日死亡）、妹妹
    乙○○等語顯有不符，足認抗告人所提出上開親屬關係證明
    書內容之真實性有疑。從而抗告人是否確為被繼承人在大陸
    地區之妹，顯有疑義。而抗告人復未能提出其他證據證明其
    與被繼承人之關係，本院尚難僅以抗告人所提之書證即認其
    主張為真正。從而，抗告人本於臺灣地區與大陸地區人民關
    係條例第66條之規定，向本院為遺產繼承之表示，於法尚非
    有據，應予駁回等語。
三、抗告意旨略以：抗告人與甲○○確係兄妹關係，此有抗告人
    於原審法院所提出之各項文件可稽，並於本院提出張氏族譜
    1份及祖墳照片4幀為證；至於軍籍資料僅記載母李氏、兄張
    立禮與抗告人提出之親屬系統表上記載被繼承人尚有大哥張
    立德、二哥張立廣、妹妹乙○○不符，因係「立禮」為長兄
    「張立德」曾用名及乳名，而二哥「張立廣」從小即出養予
    他人，至於抗告人自幼即為牟陳村之童養媳，故未予填入云
    云。從而上述之抗告理由，足以證明抗告人確係被繼承人之
    妹妹。是抗告人聲明繼承被繼承人在臺之遺產，自應准許。
    詎原審裁定駁回，顯有不當，爰依法提出抗告，請求廢棄原
    裁定等語。
四、經查：
  (一)抗告人主張之事實，固於原審法院提出上開書證為憑，然上
    開親屬關係表及軍籍資料上，均未有張立德、張立廣及抗告
    人之記載，原審已論述綦詳。而抗告人前陳稱「立禮」為「
    張立德」之曾用名，嗣後又稱為其乳名，惟此係抗告人片面
    之詞，亦無其他證據相佐，復參以本院依職權函詢內政部入
    出國及移民署甲○○赴大陸提出之相關文件，依其回函所附
    申請書於大陸親友一欄係記載弟：張立民，亦無記載抗告人
    等，果抗告人等確係甲○○之兄妹，渠等縱使自幼受他人扶
    養，衡諸常理，手足之情，誼屬至親，甲○○豈有漏載之理
    ？況其記載他人姓名，互核以觀，益證抗告人所言不實。
  (二)至抗告人所提出張子厚墓碑照片及張氏族譜上雖均有記載抗
    告人及甲○○之姓名，然該族譜係民間私人所製作，其性質
    屬私文書，是否真正已非無疑，遑論其未經公證，從而本院
    認該證據不足採信。
  (三)綜上，原法院駁回抗告人之聲明，於法洵無違誤。抗告意旨
    指摘原裁定不當，求為廢棄，為無理由，應予駁回。
五、據上論結：本件抗告為無理由，依非訟事件法第46條、第21
    條第1項前段、第24條第1項，民事訴訟法第495條之1 第1項
    、第449條第1項、第95條、第78條，裁定如主文。
中    華    民    國    98    年    2     月    6     日
                  民事庭審判長法  官  陳銘珠
                              法  官  陳谷鴻
                              法  官  傅曉瑄
正本係照原本作成。
如不服本裁定，僅得於收受本裁定正本送達後10日內，以適用法
規顯有錯誤為理由，向本院提出再抗告狀（須附繕本1 份及繳納
再抗告費用新臺幣1,000元），經本院許可後始可再抗告。
中    華    民    國    98    年    2     月    6     日
                                書記官  陳俊吉


司法院資訊處製作；財團法人民間司法改革基金會備份。
